臺灣板橋地方法院刑事判決　　　　　　　　　　　　九十一年度易字第二二一六號
　　公　訴　人　臺灣板橋地方法院檢察署檢察官
　　被　　　告　甲○○　男　二.
右列被告因重利案件，經檢察官提起公訴（九十一年度偵字第一一九０八號），本院
判決如左：
    主  文
甲○○共同乘他人急迫，貸以金錢，而取得與原本顯不相當之重利，處拘役參拾伍日
，如易科罰金，以參佰元折算壹日。
    事  實
一、甲○○明知不詳姓名年籍綽號為「林先生」之成年男子，在中國時報刊登廣告並
    提供資金，非法經營貸放業務，並於報紙刊登借貸廣告，誘使需款孔急之丙○○
    ，於民國九十一年六月七日，依報載電話號碼與「林先生」聯絡，並約明特定地
    點後，而由該「林先生」前往交付所貸借款項，約定利息計算方式係以十天為一
    期，即每借款新臺幣（下同）一萬元，利息須支付二千元，並採先扣利息方式支
    付借款，並由借款人簽發本票以供擔保。丙○○即以上開計息方式向林姓男子借
    款五萬元，然實際上「林先生」僅交付四萬元現金，「林先生」即藉此向借款人
    丙○○收取每月六十分與原本顯不相當之重利。甲○○竟於九十一年七月一日，
    與「林先生」共同基於犯意之聯絡，受「林先生」委託，代為向丙○○收取利息
    一萬五千元，嗣於同日十六時五十分許，甲○○至臺北縣三重市○○○路一八四
    號「全家便利商店」前收取利息一萬五千元時，為警當場查獲。
二、案經臺北市政府警察局刑事警察大隊報請臺灣板橋地方法院檢察署檢察官偵查起
    訴。
    理  由
一、被告甲○○固坦承有於右揭時間、地點，向被害人丙○○收取欠款未果等情屬實
    ，惟矢口否認有何重利犯行，辯稱：伊係在雲林縣元長鄉「農來ＫＴＶ」，透過
    朋友「阿昌」介紹認識「林先生」，「林先生」有留行動電話給伊，嗣伊北上臺
    北找工作時，即打電話給「林先生」，「林先生」問伊有無工作，伊稱沒有，「
    林先生」即囑託伊向他人收錢，收到錢後再與「林先生」聯絡，會給伊車馬費，
    伊不知「林先生」之工作性質云云。
二、經查：被害人丙○○業於警詢時指訴其向「林先生」借款付高額利息等情綦詳，
    並陳稱：「（問：甲○○是否地下錢莊前來取款之人員？如何確認？）是的，就
    是他要來向我取款，因該男子到了時打我手機0000000000為確認，即
    向我稱林先生叫他來收款新台幣壹萬伍仟元回去，才確認該男子為地下錢莊之人
    」等語，並有被害人出具之十五張仟元鈔票保管條一紙在卷可稽。衡諸常情一般
    人在應徵工作時，對工作地點、工作內容、僱用人之姓名、工作報酬等事項多會
    詳加瞭解，以決定自己是否能勝任該工作及是否從事該工作，而被告既係與「林
    先生」聯絡遠從雲林北上台北謀職，請「林先生」提供工作機會，則對於其所應
    徵的工作性質，日後工作的內容為何，焉有不予以瞭解之理？然被告自始未能供
    述出「林先生」之真實姓名，亦聲稱不知其工作內容，此與常情顯不相符，足徵
    其對事實有所隱瞞。再者，雖被告於警詢陳稱：「（你收到錢後要交予何人？）
    我收到錢之後，回報林先生打0000000000電話，才知道錢要拿到何處
    給他」，並於偵查中供稱：「林先生叫我去收錢，我有錢賺」、「收到錢後再電
    話給他，他再跟我約地方見面，然後再給我錢」等語，然被告在對於酬勞多少、
    收取款項後需至何時地交付均不詳之情形下，竟接受不詳姓名年籍綽號「林先生
    」之委託代為向被害人丙○○收取一萬五千元之款項，亦與常理有悖，實難令人
    置信。況且被告所代收款項為一萬五千元，數目非少，「林先生」竟可放心指派
    委託被告前去向他人收取金錢，而無懼被告捲款潛逃，足徵被告與「林先生」間
    之關係非淺；另參酌證人乙○○於本院隔離訊問時證述稱：被告在為警查獲當天
    之前即告稱已找到工作等情（詳參本院九十一年十一月二十一日審判筆錄），則
    被告於本院訊問時辯稱：伊會把收到的錢交給「林先生」，是因為要「林先生」
    把工作介紹給伊等情，顯係推諉飾卸之詞，無可採為憑信，據此可知被告代「林
    先生」收錢即為其工作項目。綜上各節，參互印證，足認被告事先對「林先生」
    之工作性質及所收取款之內容為何，應已知悉甚詳，其前揭所辯，無非事後卸責
    之詞，委無足採。「林先生」收取上述高利，已遠逾法定最高利率週年利率百分
    之二十以上，為與原本顯不相當之重利。被害人丙○○因一時急迫，致不得已向
    「林先生」借款而允以重利為酬等情，亦據其於警訊中陳述綦詳，另觀之被告等
    收取之利息甚重，足認均為趁其他借款人出於急迫，始為借貸。本件事證已臻明
    確，被告犯行洵堪認定。
三、核被告參與「林先生」乘他人急迫，貸以金錢，而代為取得與原本顯不相當之重
    利的行為，所為係犯刑法第三百四十四條之重利罪。被告與「林先生」二人有犯
    意聯絡，實施犯罪之行為分擔，為共同正犯。爰審酌被告前未曾有犯罪前科，素
    行非惡、犯罪之目的、並未以暴力脅迫手段收取重利、對被害人所生危害程度、
    犯後態度暨其他一切情狀，量處如主文所示之刑，並諭知易科罰金之折算標準。
據上論斷，應依刑事訴訟法第二百九十九條第一項前段，刑法第二十八條、第三百四
十四條、第四十一條第一項前段，罰金罰鍰提高標準條例第一條前段、第二條，判決
如主文。
本案經檢察官張瑞娟到庭執行職務。
中      華      民      國      九十一      年    十二    月    五      日
                              臺灣板橋地方法院刑事第六庭
                                      法  官  林淑婷
右正本證明與原本無異
如不服本判決應於送達後十日內向本院提出上訴狀
                                      書記官  廖貞音
中      華      民      國      九十一      年    十二    月    五      日
附錄本案論罪科刑法條全文：
刑法第三百四十四條
乘他人急迫、輕率或無經驗，貸以金錢或其他物品，而取得與原本顯不相當之重利者
，處一年以下有期徒刑、拘役或科或併科一千元以下罰金。
